臺灣高等法院花蓮分院刑事判決　　　　　　　　　　　九十三年度上訴字第七三號
　　上訴人即被告　丁○○
　　選任　辯護人　吳漢成律師
右上訴人即被告因偽造文書等案件，不服臺灣臺東地方法院九十二年度訴字第四號中
華民國九十三年三月三十日第一審判決（起訴案號：臺灣臺東地方法院檢察署九十年
度偵字第二四○號），提起上訴，本院判決如左：
    主  文
上訴駁回。
    事  實
一丁○○係臺東市「永盛汽車商行」（坐落台東市○○路○段一二○之一號）之負責
  人，其於民國（下同）八十七年六、七月間，透過鄭明城以新臺幣（下同）六萬元
  之價格，向戊○○（台北縣板橋市「冠億小客車租賃有限公司」負責人）購買其所
  有之ＦＦ─五四一○號褔特牌自用小客車一輛（一九九六年份，深紅色，車身號碼
  為：Ｔ0000000Ｎ，引擎號碼為：Ｔ0000000Ｎ，已因發生交通事故
  撞毀而無法使用，車牌已經繳銷）後，再於八十七年七月二十五日以後至八十七年
  十月初間之不詳時間，明知ＣＸ─一四三八號自用小客車（福特一九九八年份、紅
  色，為己○所有，由甲○○使用，於八十七年七月二十五日早上九時許在臺北縣新
  店市○○路六十七號前失竊，車身號碼為：Ｗ0000000Ｎ號，引擎號碼為：
  Ｗ0000000Ｎ號）為來路不明之贓物，仍基於故買贓物之犯意予以買受。再
  基於偽造文書之犯意，在不詳地點將前揭ＣＸ─一四三八號小客車之車身及引擎號
  碼磨掉後，在該車車身及引擎上打上前述ＦＦ─五四一○號小客車之車身號碼及引
  擎號碼而偽造準私文書，足以生損害於ＣＸ─一四三八號小客車原車主己○及汽車
  製造商福特六和汽車股份有限公司之信譽，並損及監理機關對車籍管理之正確性。
二嗣丁○○於八十七年十月七日以冠億小客車租賃公司名義在交通部公路總局高雄區
  監理所臺東監理站申請ＦＦ─五四一○號小客車之臨時牌照（二四四八九六號）後
  ，透過員工鄭明城之介紹，將前開已經偽造完成之ＣＸ─一四三八號小客車送至桃
  園縣交由邱德銘於八十七年十月二十八日以二十五萬元出售予不知情之廖偉文，並
  委由不知情之邱榮鋰（邱德銘之弟）於同日以冠億小客車租賃公司名義將ＣＸ─一
  四三八號小客車混充ＦＦ─五四一○號小客車向桃園監理站申請驗車而行使前開偽
  造文書（車身及引擎號碼）後，申領新車牌（Ｖ五—二八０六號），並將之過戶於
  弘坤企業有限公司名下，嗣經員警於八十八年二月三日循線查獲。
三案經臺北縣警察局移請臺灣臺北地方法院檢察署呈請臺灣高等法院檢察署令轉臺灣
  桃園地方法院檢察署再轉臺灣臺東地方法院檢查署檢察官偵查起訴。
    理  由
一本案經本院審理結果，認第一審判決依行使偽造文書罪名，判處被告丁○○有期徒
  刑二年，認事用法及量刑均無不當，應予維持，並引用一審判決書記載之理由及證
  據（與本院後述理由不同部分除外）。
二被告上訴意旨略以：伊向戊○○購買ＦＦ─五四一○號毀損之汽車後，由丙○○經
  手修復，伊不知道丙○○如何修復該車，更不知其變造車身及引擎號碼之事，原審
  推測伊有買贓之故意，並論處行使偽造私文書罪刑，實屬冤枉。且伊係以十八萬元
  向丙○○「買回」該車（債權債務相抵），原審誤認被告係於八十七年九月六日以
  八萬元丙○○向買入該車，與事實不符云云。
三本院另補充理由如下：
  (一)被告於八十九年一月二十日於臺灣桃園地方法院檢察署檢察官偵查時辯稱：「（
    車子）是丙○○的，他之前欠我的錢，（車子）寄在我那賣，還我錢。」（見臺
    灣桃園地方法院檢察署八十八年度偵字第一五二二九號偵查影印卷附筆錄）；於
    八十九年八月十七日檢察官訊問中稱：「戊○○賣我的那部車車頭有撞擊到，且
    賣我時無大牌，回去後用材料修，再申請臨時牌，再運到桃園賣．．．」（見八
    十九年度他字第一三八四號偵查卷第十四頁反面筆錄）；於九十年二月二十六日
    臺灣臺東地方法院檢察署檢察官訊問中稱：「（本件的贓車如何來的？）是台北
    租車行鄭老闆拖來給我修理的，修完後才拖去桃園賣掉．．．」（見臺灣臺東地
    方法院檢察署九十年度偵字第二四○號偵查卷第七頁正面筆錄）；於九十年三月
    九日檢察官偵查中陳稱：「本件的車子原來是鄭老闆賣給丙○○的，丙○○因欠
    我一筆錢，就將車子託給我賣掉並清償車子的修理費（庭呈汽車買賣合約書」）
    」（見同上卷第十四頁筆錄，汽車買賣合約書見第十五頁）；於九十一年五月二
    十三日檢察官訊問中稱：「是丙○○有積欠車款，就把那車子賣給我，剛好鄭明
    誠（城）說有人要買車，所以我就將車子運至桃園賣。」（見同上卷第三一頁筆
    錄）。嗣後證人戊○○（在板橋市經營「冠億小客車租賃公司」）於九十一年十
    月四日於檢察官偵查中到案證明ＦＦ─五四一○號已經嚴重毀損且不具修復價值
    ，伊始將之賣給被告等情，並堅決否認伊認識丙○○其人之後，被告於九十一年
    十月十八日又改口稱：該ＦＦ─五四一○號汽車是丙○○賣給伊的，丙○○並沒
    有說車子的來源云云（同上卷第八七頁筆錄）；嗣經檢察官提起本件公訴後，又
    具狀向原審陳稱：車子是戊○○以六萬元之價格賣給伊的，伊復將之轉賣給丙○○，嗣後丙○○將車子修好後，因丙○○先前即有欠伊債務未還，伊乃以債權債
    務相抵之方式，以十八萬元之價格將該車買回，嗣後伊將該車輾轉透過鄭明城以
    二十五元之價格賣出（見原審卷第二二至二四頁答辯狀）。被告忽稱前述贓車是
    由丙○○寄賣；忽稱係伊向戊○○購買前述毀損車自行修理後予以出售；忽稱是
    戊○○將毀損車送交伊修理後出售；忽稱是戊○○將前述汽車賣給丙○○後，再
    由丙○○將該車託伊出售；忽稱是丙○○將前述贓車賣給伊抵債；於原審及本院
    審理中又改稱係伊向戊○○購買前述毀損汽車後，又將之轉賣予丙○○，嗣後再
    由伊向丙○○「買回」，前後就其所持有贓車之來源，供詞多次反復，如果被告
    與丙○○間確有其所述之汽車買賣關係，為何被告會有前後如此重大岐異之陳述
    ？已堪認被告關於前述贓車來源之辯解，並非實在。
  (二)況被告於九十年三月九日當庭向檢察官提出之所謂「汽車買賣合約書」其中一載
    明雙方（被告與丙○○）議定之汽車買賣價格為新台幣壹拾捌萬元，其中二載明
    ：乙方（指被告）於合約簽定之時，交付定金新台幣捌萬元（前修理費）．．．
    ，並於附註欄補充記載：「該車買賣時，係甲方（指丙○○）欠差乙方（指被告
    ）前修理費用捌萬元整，故以該車低（抵）前次修理費用剩餘金額再交還甲方，
    唯恐口說無憑，特立此據。」（見臺灣臺東地方法院檢察署九十年度偵字第二四
    ○號偵查卷第十五頁正面），被告於原審補充說明稱：「契約書就是車修好後買
    回來的契約，那時是還有修理費的差價，所以才簽立這張的合約書．．．」（見
    原審卷第四三頁筆錄），被告與丙○○議定「買回」之價格為十八萬元，此金額
    且須折抵丙○○之前所積欠被告之八萬元債務，換言之，此項買回契約一旦簽訂
    ，嗣後出售汽車所得應全歸被告所有，被告所擔負之給付義務僅為扣除八萬元債
    務後之餘款十萬元而已，與被告嗣後所稱：伊將該車出售所得二十五萬元後，扣
    除債務（八萬元）之餘額全數交付給丙○○一節，完全不符，足見被告所為：伊
    先以八萬元之價格將其購自戊○○之ＦＦ─五四一○號毀損汽車賣給丙○○，俟
    丙○○將該車修復後，伊再以十八萬元之代價將該車買回，伊不知丙○○如何將
    該車修復之辯解，並非事實。再參照被告於原審坦承前揭契約書是汽車售出後，
    伊始與丙○○簽立（見原審卷第四四頁正面筆錄），益證前述汽車「買賣契約書
    」乃係被告事後彌縫之舉，不能證明被告與丙○○間有買賣關係存在。
  (三)又被告向戊○○所購買之ＦＦ─五四一○號汽車，係已經遭嚴重毀損之汽車，經
    汽車修理廠估價其所需修理費高達二十萬元，因而已經不具修復價值等情，更經
    證人戊○○於偵查中明確證述在卷（見臺灣臺東地方法院檢察署九十年度偵字第
    二四０號偵查卷第五三頁筆錄），姑不論被告所稱丙○○是在未親眼見到該車受
    損情況之情形下，即在電話中決定以八萬元之價格予以購買，被告亦即花費數千
    元運費將該車自台東拖吊到宜蘭（全程三百餘公里）交付丙○○修理等情，與常
    情已經顯有違背，即被告先以八萬元出售予丙○○，經丙○○將全車修復後，被
    告再以十八萬元之價格「買回」，似指丙○○係以十萬元之代價將該車全車修復
    ，亦顯不合理。況丙○○究竟係利用前開ＦＦ─五四一○號汽車之車籍資料及他
    人失竊之贓車（失竊之贓車是1998當年份之新車─見臺灣臺北地方法院檢察署八
    十八年度偵字第五八七二號偵查卷第十六頁反面行車執照影本）將該車「借屍還
    魂」，還是將將該車「全車修復」，姑且不論被告本身具有汽車修理業者之專業
    背景，即一般有經驗之汽車駕駛人，單從汽車烤漆是否汽車出廠之原漆一點，即
    可當下立判，被告所辯伊不知丙○○如何修理前開毀損汽車一節，更屬違情悖理
    ，不足採信。
  (四)又證人乙○○於本院審理中到庭證稱；丙○○向被告購買ＦＦ─五四一○號汽車
    期間，一直住在伊處避債（見本院卷第一００至一０一頁筆錄），如果乙○○此
    部分陳述屬實，乙○○與丙○○間之關係顯然極為密切。且丙○○自八十六年間
    起，即已經因多起刑事案件在法院通緝中，有丙○○全國前案紀錄表附卷可稽（
    見本院卷第六七頁至七六頁），其在外行動顯然受到嚴格之限制。而丙○○向被
    告所購買之前述ＦＦ─五四一○號汽車已經遭嚴重損毀，已如前述，丙○○如欲
    將之完全修復，不僅需要相當之工時，且必須有相當之機械設備及場地，乙○○
    於本院審理中一方面證稱：丙○○向被告購買前述ＦＦ─五四一○號汽車後自行
    將之修復，一方面卻又稱：伊不知丙○○在何處及如何將該車修復（見本院卷第
    一００至一０一頁筆錄），所證顯與常情有悖，其證詞顯然不足為被告有利之證
    明。
  (五)認定犯罪事實所憑之證據，並不以直接證據為限，即綜合各種間接證據，本於推
    理作用，為認定犯罪事實之基礎，仍非法所不許（最高法院二十七年度滬上字第
    六四號判例參照）。本院依據被告對汽車來源之供述前後反復，其掩飾贓車之來
    源之意圖十分明顯，及被告關於其將汽車賣給丙○○修復後再予「買回」之辯解
    顯然不實，再參照被告具有汽車修理業者之專業背景，不可能錯認其透過鄭明城
    及邱德銘賣給廖偉文之ＣＸ─一四三八號小客車（贓車）與其之前向戊○○所購
    買之ＦＦ─五四一○號自小客車係屬同一輛汽車。而利用報廢車輛之車籍資料，
    以偽造汽車引擎及車身號碼後再重新領取車牌之方式，將贓車「借屍還魂」，係
    汽車修理業界所熟知之手法，被告絕無可能不知，被告對此種「借屍還魂」手法
    所採取之買贓（竊取與車籍資料同型汽車）及偽造文書（偽造車身及引擎號碼）
    犯罪絕無可能不知等間接證據，認定被告係以提供報廢車車籍資料之方式，主導
    整個「借屍還魂」犯罪之進行。而被告所供述之贓車來源即丙○○已經通緝多年
    未能到案，被告所為與丙○○有關之供述又不足採信，俱已如前述，本院無從查
    證丙○○是否參與本件犯罪之實施，故本案被告究竟自己單獨實施前述犯罪，或
    係與他人（包括丙○○在內）共犯，本院已無從予以調查，惟被告於本件犯罪有
    無共犯之認定，於被告前揭犯罪之成立不生影響，故本院僅就被告基本犯罪事實
    予以認定，附此敘明。
四綜上所述，被告上訴意旨所為前開辯解，顯係意圖卸責之飾詞，毫無足採，其上訴
  應予駁回。
五又原審就前述犯罪事實之認定，與本院雖略有出入，惟於本件基本犯罪事實及原審
  判決之主旨不生影響，本院逕予補充及更正後，仍為上訴駁回之判決，併此敘明。
據上論斷，應依刑事訴訟法第三百七十三條、第三百六十八條，判決如主文。
本案經檢察官李土城到庭執行職務。
中      華      民      國    九十三    年      七      月    二十九    日
                                    審判長法官  謝  志  揚
                                          法官  陳  淑  媛
                                          法官  何  方  興
右正本證明與原本無異。
如不服本判決應於判決送達後十日內向本院提出上訴狀。其未敘述理由者，並應於提
出上訴狀後十日內向本院補提理由狀（須附繕本）。
                                        書記官  劉  妙  娘
中      華      民      國    九十三    年      七      月    二十九    日
附錄本判決論罪之法律條文：
刑法第二百一十六條：
(行使偽造變造或登載不實之文書罪)
行使第二百十條至第二百十五條之文書者，依偽造、變造文書或登載不實事項或使登
載不實事項之規定處斷。
中華民國刑法第二百一十條：
 (偽造變造私文書罪)
偽造、變造私文書，足以生損害於公眾或他人者，處五年以下有期徒刑。
中華民國刑法第三百四十九條第二項：
搬運、寄藏、故買贓物或為牙保者，處五年以下有期徒刑、拘役或科或併科一千元以
下罰金。
